臺灣臺北地方法院交通事件裁定　　　　　　　　　　九十三年度交聲字第六０三號
　　　原處分機關　臺北市交通事件裁決所
　　　異　議　人
　　　即受處分人　一番棒實業有限公司
　　　代　表　人　周俊彥
右列異議人即受處分人因違反道路交通管理處罰條例案件，對於台北市交通事件裁決
所中華民國九十三年五月二十一日所為之處分（原處分案號：北市裁三字第裁二二－
Ｄ一Ａ八九七四五二號），聲明異議，本院裁定如左：
    主      文
原處分撤銷。
一番棒實業有限公司汽車所有人，汽車裝載貨物超過核定之總重量，處新台幣壹萬玖
仟元，並記汽車違規紀錄壹次。
    理      由
一、按汽車裝載貨物超過核定之總重量、總聯結重量者，處汽車所有人新台幣（以下
    同）一萬元罰鍰，超載十公噸以下者，以總超載部分，每一公噸加罰一千元，未
    滿一公噸者以一公噸計，並記汽車違規紀錄一次，道路交通管理處罰條例第二十
    九條之二第一項、第三項分別定有明文。
二、本件異議人即受處分人一番棒實業有限公司所有之車號ＢＳ－六０九號自用大貨
    車，於民國九十三年四月十三日十五時五分許，裝載預拌混凝土行經桃園縣龜山
    鄉○○○路○段時，經桃園縣警察局交通隊警員以「載運預拌混凝土，經司機出
    示貨單表示不用過磅，總重三三‧四六七Ｔ、核重二十Ｔ，超載十三‧四六七Ｔ
    」為由，依道路交通管理處罰條例第二十九條之二第一項規定掣單舉發，嗣將舉
    發通知單送達於異議人後，異議人於應到案日期（即九十三年四月二十八日）前
    提出申訴，經原處分機關請原舉發單位調查結果，仍認異議人所有之前開車輛有
    右揭違規行為，原處分機關乃依道路交通管理處罰條例第二十九條之二第三項規
    定，於九十三年五月二十一日以北市裁三字第裁二二－Ｄ一Ａ八九七四五二號裁
    處異議人罰鍰三萬八千元（漏未記汽車違規紀錄一次）。
三、異議意旨略以：異議人所有之前開車輛係於七十八年出廠，合乎九十三年五月三
    十一日前之取締標準，應按照交通部八十一年三月二十六日交路字第０一０三七
    六號函頒布之預拌混凝土攪拌車取締辦法規定辦理，最大容許總重量之計算方式
    為容許裝載容積乘以二點三（比重），再加上空車重量等於最大容積總重量（即
    取締標準），而異議人於右揭時地違規超載三立方公尺（即六點九公噸），依道
    路交通管理處罰條例第二十九條之二第一項、第三項規定，應處罰鍰一萬七千元
    始為合理，原處分顯有不當，爰聲明異議，請求撤銷改罰等語。
四、經查：
　（一）交通部於八十一年三月十七日邀集相關機構及業者公會研商後，獲致結論略
        以：「為兼顧交通安全與運輸需求，大型混凝土攪拌車容許裝載容積採階段
        性管制作法，即前單軸後雙軸式與前軸前單軸式混凝土攪拌車，於八十一年
        十二月三十一日前，以裝載七立方公尺為上限，自八十二年一月一日起以裝
        載六立方公尺為上限，另自八十二年一月一日起新登檢領照之攪拌車均以核
        定之車輛總重輛作為取締標準」（交通部八十四年四月十九日交路字第一八
        五四四號函釋參照）；又關於混凝土攪拌車之裝載，於九十三年五月三十一
　　　　日前仍依現行之規定作為取締之標準（即於八十一年十二月三十一日以前新
  　　　登檢領照者，自八十二年一月一日起以裝載六立方公尺為上限，自八十二年
　　　　一月一日起新登檢領照者，以核定之車輛總重量作為取締標準），自九十三
　　　　年六月一日起，均依行車執照核定之重量裝載及取締，此有交通部九十一年
  　　　五月二十八日交路字第０九一０００五一九八號函附卷可稽；另混凝土攪拌
　　　　車之取締方式如左：一取締時如駕駛人能提供送貨單，則以送貨單所填載之
　　　　混凝土體積數量認定之，經認定符合前述規定之容積，即予放行。二如駕駛
　　　　人無法提供送貨單，或疑其送貨單所填之數量超過實際裝載數量時，則予以
　　　　過磅，過磅所得之實際總重量若超過【最大容許總重量】即予舉發。三前款
　　　　【最大容許總重量】計算方式如左：容許裝載容積乘以二．三（比重）再加
　　　　上空車重量（行車執照已載明）等於【最大容許總重量】（交通部八十一年
  　　　三月二十日交路（八一）字第０一０三七六號函釋參照），而取締混凝土攪
    　　拌車超過容許容積之認定，係以第一次新登檢領牌之日期為準，是以於八十
      　一年十二月三十一日以前第一次新登檢領照之混凝土攪拌車，於九十三年五
        月三十一日前，應以六立方公尺為裝載上限，取締時如駕駛人能提供送貨單
　　　　，則以送貨單所填載之混凝土體積數量認定之，經認定超過前述規定之容積
　　　　時，即應舉發。
  （二）本件異議人所有之車號ＢＳ－六０九號自用大貨車，其重領前車號牌照為Ｒ
        Ｎ—四０三號，而該車第一次新登檢領照之日期為七十八年二月，軸數為二
        ，輪數為十，車身式樣為攪拌式工程車，此有前開車輛之最新車籍查詢資料
        一紙在卷可憑，故前開車輛雖曾於八十七年十一月二日換發新牌照，惟其第
        一次新登檢領照之日期（七十八年二月）仍於八十一年十二月三十一日以前
        ，且屬大型雙軸式混凝土攪拌車無訛，則依上開交通部函釋之取締標準，前
　　　　開車輛之裝載應以六立方公尺為上限，其「最大容許總重量」係以六立方公
  　　　尺乘以二．三（比重）加上空車重量計算，是前開車輛裝載「最大容許總重
    　　量」為二十四點八公噸【計算式：6X2.3+11（即空車重量）＝24.8公噸】，
　　　　此有上開最新車籍查詢資料一紙為佐，然前開車輛之駕駛人於右揭時地出示
  　　　之貨單載明總重量為三十三點四六七公噸，仍超過上開車輛之最大容許總重
　　　　量八點六六七公噸（計算式：33.467-24.8=8.667公噸），故異議人所有之
  　　　前開車輛於右揭時地確有超載之違規行為，足堪認定。
五、綜上所述，異議人所有之前開車輛確有於右揭時地，裝載貨物超過核定之總重量
    行駛之違規行為，自屬違反道路交通管理處罰條例第二十九條之二第一項之規定
    ，原處分機關依同條例第三項規定裁罰異議人，固屬有據，惟該車之最大容許總
    重量既為二十四點八公噸，已如前述，則其超載部分之重量，應僅為八點六六七
    公噸，異議人以其僅超載六點九公噸等語置辯，雖無理由，然原處分機關既以核
    定之車輛總重量二十公噸作為取締標準，且漏未記汽車違規紀錄一次，而有未洽
    ，自應由本院將原處分撤銷，依道路交通管理處罰條例第二十九條之二第一項、
    第三項之規定，重新裁處異議人罰鍰一萬九千元（計算式：10000+1000X9=19000
    元），並就該車號記汽車違規紀錄一次，如主文第二項所示，以資適法。
六、據上論斷，應依道路交通案件處理辦法第二十條前段，裁定如主文。
中　　　華　　　民　　　國　　九十三　　年　　　十　　　月　　 十八 　　日
                              臺灣臺北地方法院交通法庭
                                  法　官　鍾素鳳
右正本證明與原本無異
                                  書記官  朱良燦
中　　　華　　　民　　　國　　九十三　　年　　　十　　　月　　 十九 　　日
如不服本裁定應於送達後五日內向本院提出抗告狀
